臺灣高雄地方法院刑事判決　　　　　　　100年度訴字第206號
公　訴　人　臺灣高雄地方法院檢察署檢察官
被　　　告　張坤寶
上列被告因毒品危害防制條例案件，經檢察官提起公訴（99年度
偵字第34970 號），因被告就被訴事實為有罪之陳述，經告以簡
式審判之意旨，並聽取當事人之意見後，由合議庭裁定由受命法
官獨任進行簡式審判程序，判決如下：
    主  文
張坤寶施用第一級毒品，累犯，處有期徒刑玖月，扣案摻有海洛
因粉末之香菸壹支，沒收銷燬。又施用第二級毒品，累犯，處有
期徒刑肆月，扣案甲基安非他命壹包（含包裝袋壹紙，驗前淨重
壹點陸伍壹公克，驗後淨重壹點陸肆陸公克），沒收銷燬。應執
行有期徒刑壹年。扣案摻有海洛因粉末之香菸壹支、甲基安非他
命壹包（含包裝袋壹紙，驗前淨重壹點陸伍壹公克，驗後淨重壹
點陸肆陸公克），均沒收銷燬。
    事  實
一、張坤寶前因施用毒品案件，經觀察、勒戒後，認有繼續施用
    毒品傾向，復令入戒治處所施以強制戒治，於民國91年11月
    8 日執行完畢釋放出所，經檢察官為不起訴處分確定。又於
    前開強制戒治執行完畢釋放後5 年內，即再犯施用毒品案件
    ，經本院判處有期徒刑6 月確定，於95年10月2 日執行完畢
    出監。再於97年間因竊盜案件，經本院判處有期徒刑3 月確
    定，於97年12月17日徒刑執行完畢出監。詎猶不知悔改，復
    分別基於施用第一、二級毒品之犯意，於99年9 月13日凌晨
    4 時許，在其高雄市小港區○○○○街117 號住處內，分別施
    用第一級毒品海洛因與第二級毒品甲基安非他命各1 次。嗣
    為警於99年9 月14日12時20分許，在高雄市小港區○○○路
    145 號前，見張坤寶形跡可疑而上前攔檢時，張坤寶當場將
    其持有之摻有海洛因粉末之香菸1 支及甲基安非他命1 包（
    驗前淨重1.651 公克，驗後淨重1.646 公克）伸手丟棄於路
    旁花圃為警查獲並扣案。
二、案經高雄市政府警察局小港分局報請臺灣高雄地方法院檢察
    署檢察官偵查起訴。
    理  由
一、本件被告所犯並非死刑、無期徒刑、最輕本刑為3 年以上有
    徒刑之罪或高等法院管轄第一審案件，而其於準備程序進行
    中，被告先就被訴事實為有罪之陳述，經本院告知簡式審判
    程序之旨，並聽取公訴人及被告之意見後，本院認適宜改依
    簡式審判程序進行，爰依刑事訴訟法第273 條之1 第1 項、
    第284 條之1 規定，由本院合議庭以裁定由受命法官獨任進
    行簡式審判程序，合先敘明。
二、上揭被告施用海洛因及甲基安非他命之事實，迭據其於警詢
    、偵查及審理時均坦承不諱，且其於遭查獲當天採集之尿液
    送高雄市立凱旋醫院以酵素免疫分析法初步篩檢及氣相層析
    質譜法確認檢驗，結果確呈甲基安非他命及嗎啡陽性反應，
    有該醫院99年11月4 日A00000000 號之濫用藥物尿液檢驗報
    告、毒品案件嫌疑人尿液採證代碼對照表各1 紙在卷可稽（
    見偵卷，頁14），又扣案香菸1 支及白色晶體1 包，經送高
    雄醫學大學附設中和紀念醫院檢驗，結果分別確含海洛因成
    分及甲基安非他命成分（驗前淨重1.651 公克，驗後淨重
    1.646 公克），亦有高雄醫學大學附設中和紀念醫院編號
    9912-99 、0000-000號檢驗報告附卷可證（見審訴卷，頁17
    ～18），是此部分事實，洵堪認定。
三、按毒品危害防制條例於92年7 月9 日修正公布，自93年1 月
    9 日施行，其中第20條、第23條將施用毒品之刑事處遇程序
    ，區分為「初犯」及「5 年內再犯」、「5 年後再犯」。依
    其立法理由之說明：「初犯」，經觀察、勒戒或強制戒治後
    ，應為不起訴處分或不付審理之裁定；經觀察、勒戒或強制
    戒治執行完畢釋放後，「5 年內再犯」者，因其再犯率甚高
    ，原實施之觀察、勒戒及強制戒治既已無法收其實效，爰依
    法追訴或裁定交付審理。至於經觀察、勒戒或強制戒治執行
    完畢釋放後，「5 年後再犯」者，前所實施之觀察、勒戒或
    強制戒治已足以遮斷其施用毒品之毒癮，為期自新及協助其
    斷除毒癮，仍適用「初犯」規定，先經觀察、勒戒或強制戒
    治之程序。從而依修正後之規定，僅限於「初犯」及「5 年
    後再犯」2 種情形，始應先經觀察、勒戒或強制戒治程序。
    倘被告於5 年內已再犯，經依法追訴處罰，縱其第3 次（或
    第3 次以上）再度施用毒品之時間，在初犯經觀察、勒戒或
    強制戒治執行完畢釋放5 年以後，惟其已不合於「5 年後再
    犯」之規定，且因其已於「5 年內再犯」，顯見其再犯率甚
    高，原實施觀察、勒戒或強制戒治，已無法收其實效，即應
    依該條例第10條處罰（最高法院95年度台非字第65號、96年
    度台非字第119 號刑事判決及同院95年第7 次刑事庭會議決
    議可參）。經查，被告前因施用毒品案件，經觀察、勒戒後
    ，認有繼續施用毒品傾向，復令入戒治處所施以強制戒治，
    於91年11月8 日執行完畢釋放出所，經檢察官為不起訴處分
    確定。復於前開強制戒治執行完畢釋放後5 年內，即再犯施
    用毒品案件，經本院判處有期徒刑6 月確定等情，有臺灣高
    雄地方法院檢察署刑案資料查註紀錄表及臺灣高等法院被告
    前案紀錄表各1 份附卷可參，是被告於初犯經強制戒治執行
    完畢後，5 年內已再犯施用毒品罪。雖本件再度施用毒品之
    時間，在其初犯經強制戒治執行完畢5 年之後，惟依前開說
    明，仍應依毒品危害防制條例第10條之規定處罰之。
四、再按海洛因、甲基安非他命，分別為毒品危害防制條例第2
    條第2 項第1 款、第2 款規定之第一、二級毒品，除法律另
    有規定者外，不得持有、施用，是核被告張坤寶所為，分別
    係犯毒品危害防制條例第10條第1 項之施用第一級毒品罪及
    同條例第10條第2 項之施用第二級毒品罪。其為施用而持有
    第一、二級毒品之低度行為，應為其施用之高度行為所吸收
    ，不另論罪。被告所犯上開2 罪，犯意各別，行為互殊，應
    分論併罰。被告有上開事實欄所載之前科及執行紀錄，有臺
    灣高等法院被告前案紀錄表附卷可稽，其受有期徒刑之執行
    完畢後，5 年以內故意再犯本件有期徒刑以上之上開2 罪，
    均為累犯，應依刑法第47條第1 項規定，各加重其刑。爰審
    酌被告屢因施用毒品入監服刑，卻猶未徹底戒絕毒品，再犯
    本件犯行，顯無戒毒悔改之意，惟念其犯後坦承犯行，態度
    尚可，且施用毒品行為，乃屬對自身健康之戕害行為，並未
    危及他人，並斟酌其素行、智識程度、家庭經濟狀況、等一
    切情狀，爰分別量處如主文所示之刑，並定其應執行刑。末
    扣案香菸1 支、白色晶體1 包（驗前淨重1.651 公克，驗後
    淨重1.646 公克），經送驗後，確分別含第一級毒品海洛因
    成分及第二級毒品甲基安非他命無訛，此分別有上開檢驗報
    告在卷可稽，而上開香菸及包裝甲基安非他命之包裝袋1 只
    ，分別含有無法析離之海洛因、甲基安非他命，均應一併依
    毒品危害防制條例第18條第1 項前段規定，於被告各該罪刑
    項下諭知沒收銷燬之；至鑑驗耗用之毒品既已滅失，即無庸
    再予宣告沒收銷燬，附此敘明。
據上論斷，應依刑事訴訟法第273 條之1 第1 項、第284 條之1
、第299 條第1 項前段，毒品危害防制條例第10條第1 項、第2
項、第18條第1 項，刑法第11條、第47條第1 項、第51條第5 款
，判決如主文。
本案經檢察官王兆林到庭執行職務。
中    華    民    國  100     年    4     月    1    日
                  刑事第七庭  法  官   洪培睿
以上正本證明與原本無異。
如不服本判決應於收受送達後10日內向本院提出上訴書狀，並應
敘述具體理由；如未敘述上訴理由者，應於上訴期間屆滿後20日
內向本院補提理由書（均須按他造當事人之人數附繕本）「切勿
逕送上級法院」。
中    華    民    國   100    年    4     月    1     日
                              書記官   秦富潔
附錄本案論罪科刑法條：
毒品危害防制條例第10條
施用第一級毒品者，處 6 月以上 5 年以下有期徒刑。
施用第二級毒品者，處 3 年以下有期徒刑。